【裁判字號】    89,竹小,194
【裁判日期】    890828
【裁判案由】    損害賠償
【裁判全文】
臺灣新竹地方法院民事判決  八十九年度竹小字第一九四號
    原      告  甲○○
    被      告  蕭文娟
右當事人間請求損害賠償事件，本院判決如左：
    主      文
被告應給付原告新臺幣玖仟參佰肆拾玖元。
原告其餘之訴駁回。
訴訟費用新臺幣貳佰柒拾肆元，由被告負擔壹佰玖拾貳元，由原告負擔捌拾貳元。
本判決原告勝訴部分得假執行。
    事實及理由
一、原告之聲明：被告應給付原告新台幣（下同）一萬三千六百三十五元。
二、事實摘要：
  （一）原告主張：原告於民國八十九年六月二十日下午五時五十分許，駕駛其所有
        牌照號碼為ＪＺ─七七Ｏ二號自用小客車行經新竹市○○路○段三八五巷五
        號一樓前時，適被告將牌照號碼為ＣＺ─三七二二號之自用小客車停放於該
        巷道旁，本應注意停車向外開啟車門時，應注意行人、車輛、並讓其先行，
        且依當時情況，並無任何不能注意之情事，竟疏未注意後方是否有車輛駛來
        ，即貿然開啟駕駛座右側車門，致原告閃避不及而撞及被告所駕駛汽車之右
        側車門，原告所有前開自用小客車亦因撞擊而受有毀損，經送修後共支出一
        萬三千六百三十五元之修理費用，因原告所受之上開損失係出於被告之過失
        造成，爰依侵權行為損害賠償之法律關係請求被告應給付原告一萬三千六百
        三十五元等情。
  （二）被告則以：被告雖有過失，然原告駕駛車輛疏未注意車前狀況，於死巷內行
        駛絲毫未減速慢行，對損害之發生亦與有過失等語，從而原告之訴應予以駁
        回等語置辯。
三、法院之判斷：
  （一）原告主張其於八十九年六月二十日下午五時五十分許，駕駛原告所有牌照號
        碼為ＪＺ─七七Ｏ二號自用小客車行經新竹市○○路○段三八五巷五號一樓
        前時，適被告將牌照號碼為ＣＺ─三七二二號之自用小客車停放於該巷道旁
        ，並開啟駕駛座右側車門，致原告撞及被告所駕駛汽車之右側車門，原告所
        有前開自用小客車因而受損等情，為被告所不爭，復據原告提出汽車行車執
        照影本一紙、車損照片十二幀為證，堪信原告上開主張為真實。
  （二）被告雖自承對損害之發生應有過失，惟辯稱原告未注意車前狀況，於巷道內
        行駛亦未減速，從而應與有過失等語。按汽車停車向外開啟車門時，應注意
        行人、車輛、並讓其先行，道路交通安全規則第一百一十二條第一項第十五
        款定有明文，被告將車輛停放於巷道旁欲開啟車門時，自應注意前開規定，
        且依當時情況，並無任何不能注意之情事，倘被告能確實遵守前揭規定，當
        可發覺原告之自用小客車自後方駛來，避免系爭事故之發生，惟被告竟疏未
        注意，猶貿然開啟車門，致原告駕駛之自用小客車撞及被告右側車門而受有
        損害，被告之行為顯有過失，且與損害之發生間具有相當因果關係，從而原
        告自可依侵權行為之法律關係請求被告賠償其所受之損害。被告雖辯稱原告
        未注意車前狀況亦未減速行駛等情，然為原告所否認，被告亦未能舉證以實
        其說，因開啟車門之行為於瞬間即可完成，而被告已將車輛停妥，由車輛外
        觀並無法判斷是否有人在車輛裡面，倘車內之人突然開啟車門，行進中車輛
        之駕駛當無法避免車禍之發生，參以原告陳稱當時時速未超過二十公里，依
        交通部函示「汽車行駛距離及反應距離一覽表」，因駕駛人一般平均反應力
        為四分之三秒，故反應距離等於每秒行駛距離乘以四分之三，在時速為二十
        公里之情形下，每秒行駛距離為五點五六公尺，反應距離為四點一六公尺，
        又依「一般公路汽車剎車距離、行車速度對照表」，在時速為二十公里狀況
        下，最短之煞車距離為一點八公尺，亦即當原告辨識被告開啟車門，至少須
        有五點九六公尺之距離始得反應並有效煞停，倘被告係於距離原告未滿五點
        九六公尺處開啟車門，原告實無避免撞及被告車門之可能，因無證據顯示原
        告未減速慢行，亦乏證據證明被告開啟車門時有充分之時間及間距供原告反
        應並將汽車煞停，從而無法認定原告對於損害之發生與有過失，準此，被告
        辯稱原告與有過失乙節，應不足採。
  （三）按因故意或過失，不法侵害他人之權利者，負損害賠償責任；又不法毀損他
        人之物者，應向被害人賠償其物因毀損所減少之價額，民法第一百八十四條
        第一項前段、第一百九十六條分別定有明文。復按物被毀損時，被害人除得
        依民法第一百九十六條請求賠償外，並不排除民法第二百十三條至第二百十
        五條之適用，依民法第一百九十六條請求賠償物被毀損所減少之價額，得以
        修復費用為估定之標準，但以必要者為限（例如︰修理材料以新品換舊品，
        應予折舊），亦有最高法院七十七年度第九次民事庭會議之決議、同院六十
        年度臺上字第一五０五號判決及七十三年度臺上字第一五七四號等判決可資
        參照。查本件車禍之發生確係被告之過失所致，已如前述，則原告本於侵權
        行為損害賠償之法律關係，請求被告賠償其所有之系爭自用小客車因毀損所
        減少物之價值，即屬正當。原告主張其所有前開小客車因本件事故支出之修
        復費用為一萬三千六百三十五元之事實，業據其提出附有修理明細之委修單
        及統一發票一份為證，被告就上開單據亦不表爭執，是關於被上訴人請求之
        前保險桿修理、鈑金工資、烤漆費用共計八千六百元部分，應全部准許。至
        於修車零件費用五千零三十五元部分，因係以新零件更換舊零件之零件折舊
        部分非屬必要費用，應予扣除，依行政院所頒定之「固定資產耐用年數表」
        及「固定資產折舊率表」之規定，小客車之耐用年數為五年，依定率遞減法
        每年折舊千分之三六九，系爭自用小客車為八十五年五月十六日領照使用，
        有原告提出之行車執照一件在卷可按，至本件肇事發生時（八十九年六月二
        十日）已有四年二月之使用期間，又營利事業所得稅結算申報查核準則第九
        十五條第八項規定「依固定資產提列折舊採用定率遞減法者，以一年為計算
        單位，其使用期間未滿一年者，按實際使用之月數相當於全年之比例計算之
        ，不滿一月者，以月計」，依前揭方式計算，上開零件之折舊額為四千二百
        八十六元【其計算方式為︰第一年折舊應為5035×0.369=1858元，第二年折
        舊應為（0000-0000）×0.369=1172元，第三年折舊額應為（0000-0000-
        0000）×0.369=740元，第四年折舊額應為（0000-0000-0000-000）×0.369
        =467元，第五年折舊額應為（0000-0000-0000-000-000）×0.369×2/12=49
        元，元以下四捨五入】，原告所得請求之零件費用為七百四十九元，是被上
        訴人所得請求之車損修理費用為九千三百四十九元【計算方式為：8600+749
        =9349】。
  （四）從而，原告依侵權行為之法律關係請求被告賠償所受損害，在九千三百四十
        九元之範圍內為有理由，應予准許，逾此範圍即屬無據，應予駁回。
四、本件係為被告部分敗訴之小額訴訟判決，就被告敗訴部分應依職權宣告假執行。
五、據上論結，原告之訴為有一部有理由，一部無理由，爰依民事訴訟法第四百三十
    六條之二十三、第四百三十六條第二項、第七十九條但書、第四百三十六條之十
    九第一項、第四百三十六條之二十，判決如主文。
中      華      民      國    八十九    年      八      月    二十八    日
                                  臺灣新竹地方法院新竹簡易庭
~B法      官  雷雅雯
右正本證明與原本無異。
如對本判決上訴，非以違背法令為理由，不得為之，且須於判決送達後二十日內向本
院提出上訴狀（須按他造當事人之人數附繕本）。
~B法院書記官  洪儷容
中      華      民      國    八十九    年      八      月    二十八    日


司法院資訊處製作；財團法人民間司法改革基金會備份。
